【裁判字號】    98,簡上,254
【裁判日期】    980519
【裁判案由】    詐欺
【裁判全文】
臺灣高雄地方法院刑事判決             98年度簡上字第254號
上  訴  人
即  被  告  甲○○
上列上訴人因詐欺案件，不服民國98年2 月26日本院高雄簡易庭
98年度審簡字第400 號第一審刑事簡易判決（聲請簡易處刑案號
：臺灣高雄地方法院檢察署97年度偵字第23027 號），提起上訴
，本院管轄之第二審合議庭判決如下：
    主  文
上訴駁回。
甲○○緩刑貳年，並應向國庫支付新台幣萬元。
    事  實
一、甲○○明知目前有層出不窮之犯罪集團或不法份子，其等為
    掩飾不法行徑，經常利用他人之電話號碼通話，以掩人耳目
    並增加警方查緝犯罪之困難度，客觀上可預見將自己所申辦
    之行動電話門號交付他人使用，將可能幫助他人從事財產犯
    罪，竟基於幫助他人詐欺取財亦不違背其本意之未必故意，
    於民國97年6 月6 日在高雄市○○○路某處，將其向威寶電
    信股份有限公司申辦之0000000000號行動電話門號，交付姓
    名年籍不詳自稱「雅惠」之成年女子使用，而容認他人藉上
    開門號遂行犯罪。嗣上開門號旋即落入某姓名年籍不詳之成
    年女子手中，該女子遂意圖為自己不法之所有，於97年6 月
    6 日起以上開行動電話門號自稱「小林」與乙○○聯絡，並
    於同年月15日下午3 時許相約在高雄市○○區○○街34號金
    石飯店前見面，「小林」佯稱無力繳交房租，而向乙○○詐
    得新台幣（下同）5 千元，之後即不知去向，乙○○發覺有
    異，始報警查得上情。
二、案經高雄市政府警察局新興分局報請臺灣高雄地方法院檢察
    署檢察官偵查起訴。
    理  由
一、證據能力之判斷：
    按被告以外之人於審判外之言詞或書面陳述，除法律有規定
    者外，依刑事訴訟法第159 條第1 項之規定，雖不得作為證
    據，但依同法第159 條之5 規定，經當事人於審判程序同意
    作為證據，法院審酌該言詞陳述或書面陳述作成時之情況，
    認為適當者，仍得作為證據，且如當事人、代理人或辯護人
    於法院調查證據時，知有上開不得為證據之情形，而未於言
    詞辯論終結前聲明異議者，視為有前項之同意。而本件關於
    證人乙○○於警詢中所為之陳述，被告於本院行準備程序時
    ，明確表示對於證據能力無意見（詳本院卷第22頁），且被
    告亦未於本院審理過程中聲明異議，本院審酌上開陳述作成
    時之情況均屬正常，且與本案相關之待證事實具有關連性，
    因認上開證據均具有證據能力。
二、事實之認定：
    訊據上訴人即被告甲○○雖自承於上開時間申請0000000000
    號行動電話門號，並於申請當日即交予「雅惠」方便找工作
    使用，然矢口否認有幫助詐欺之犯行，辯稱因為太相信「雅
    惠」，因而將上開行動電話門號交付使用，不知上開門行動
    電話門號會被用為詐騙之工具云云。經查：
  (一)被告上開所承核與證人即被害人乙○○證稱略以：伊以0000
    000000號電話撥打自稱「小林」女子所持用之0000000000號
    行動電話聯繫等語（詳警卷第1 頁），及依通聯調閱查詢單
    顯示，0000000000號行動電話門號確於97年6 月6 日由被告
    申請使用，且該門號於同年月15日早上8 時18分58秒曾撥打
    0000000000號電話1 次，嗣後於當日收受0000000000號電話
    撥入19次（詳警卷第21頁至第31頁）之事實，大致相符，所
    承堪信為真實。
  (二)依證人乙○○又證稱略以：伊自台中市專程南下高雄，於97
    年6 月15日下午3 時許至相約之金石飯店前，「小林」稱缺
    錢付房租，伊出借5,000 元後，「小林」即一去不回，且再
    撥打0000000000號行動電話已無人接聽等語（詳警卷第1 頁
    ），核與通聯調閱查詢單所顯示，該日自下午3 時5 分後，
    0000000000號行動電話即無通話紀錄之事實相符，所證亦堪
    信為真實，另參酌該「小林」以0000000000號行動電話與被
    害人乙○○所持用之0000000000號電話1 日間聯絡20次之情
    形，則乙○○確被「小林」以0000000000號行動電話為聯繫
    工具，詐騙5,000 元之被害事實，應可認定。
  (三)按行動電話門號為個人對外溝通聯絡之工具，申請使用並無
    特殊限制，一般民眾皆可申請取得，且一人可申請多支門號
    使用，此為眾所週知之事實，依一般人之社會生活經驗，行
    動電話之門號倘係作為合法用途，自行向行動電話系統業者
    申辦即可，並無請他人代為申請門號之必要，則請他人申請
    行動電話門號提供自己使用，如無堅實合理之理由，該請求
    者可能持該門號作違法使用，應為一般人所得預見，若仍申
    請供使用，而該門號果被用為違法之犯罪工具，自應認該申
    請門號供使用者，對該門號被用為犯罪工具之事實有所容認
    ，即請求者以該門號作為犯罪工具不違背提供者之本意。而
    本件被告雖辯稱申請0000000000號行動電話門號係方便「雅
    惠」找工作使用（詳本院卷第31頁），然依上所述，「雅惠
    」可自行申請行動電話門號，並無經被告申請之必要，則「
    方便找工作」顯非「雅惠」需被告申請門號供使用之合理理
    由，況被告自承其與「雅惠」係因網路認識，僅見過3 次面
    並非熟稔（詳本院卷第31頁至第33頁），則彼此間之互信自
    屬有限，尤應預見「雅惠」請求申請行動電話門號供使用之
    舉不合常理，乃被告竟仍依所請申請0000000000號行動電話
    門號供使用，當應認對該行動電話門號可能被用為犯罪工具
    之事實已有預見，而該預見之事實不違背其本意，即為其所
    容認。
  (四)綜上所述，被告已預見將自己所申辦之行動電話門號交付他
    人使用，該門號可能被用以從事犯罪行為，仍基於該門號被
    用以犯罪亦不違背其本意之犯意，申辦0000000000號行動電
    話門號交付「雅惠」使用，而容認他人藉上開門號與乙○○
    聯絡，並向乙○○詐得5 千元，被告上開所辯均無可採，本
    件事證明確，被告幫助詐欺取財之犯行，堪予認定。。
三、認罪科刑：
    按刑法上之幫助犯，係對於犯罪與正犯有共同之認識，而以
    幫助之意思，對於正犯資以助力，而未參與實施犯罪行為者
    而言，此有最高法院75年度台上字第1509號、84年度台上字
    第5998號、88年度台上字第1270號判決意旨可資參照。本件
    依證人上開所證，以詐術實施詐騙者為自稱「小林」之女子
    ，並非被告，且並無證據可資證明被告與「小林」有實施詐
    騙之犯意聯絡或行為分擔，是應認被告僅係單純提供行動電
    話門號，容認他人以該門號供本件詐欺犯罪使用，所為係犯
    刑法第30條第1 項前段、第339 條第1 項之幫助詐欺取財罪
    。原審就被告予以論罪科刑，因而適用刑法第30條第1 項前
    段、第2 項、第339 條第1 項、第41條第1 項前段、刑法施
    行法第1 條之1 規定，判處有期徒刑2 月，並諭知以新台幣
    1,000 元折算1 日為易科罰金之折算標準，其認事用法俱無
    不合，量刑亦屬妥適，被告上訴意旨否認犯罪，指摘原判決
    認定事實有誤，請求改判，尚無理由，自應予以駁回。惟審
    酌被告前無犯罪紀錄，此有臺灣高等法院被告前案紀錄表附
    卷可稽（詳本院卷第13頁），其因一時失慮罹犯刑章，惟犯
    後已與被害人達成和解，賠付因本件詐騙所受損害之5,000
    元，被害人並表明不願追究，此有和解書及筆錄各1 份附卷
    可稽（詳本院卷第7 頁、第22頁），被告經本件偵審程序，
    應已知所警惕，如再施以薄懲，使較能記取教訓，信無再犯
    之虞，本院因認所宣告之刑以暫不執行為適當，爰依刑法第
    74條第1 項第1 款、第2 項第4 款規定，諭知緩刑2 年，併
    命其向國庫捐款3 萬元，以啟自新。
據上論斷，應依刑事訴訟法第455 條之1 第1 項、第3 項、第36
8 條、刑法第74條第1 項第1 款、第2 項第4 款，判決如主文。
本案經檢察官游淑玟到庭執行職務。
中    華    民    國    98    年    5     月    19    日
                刑事第六庭審判長法  官  李璧君
                                法  官  曾鈴
                                法  官  鄭峻明
以上正本證明與原本無異。
不得上訴。
中    華    民    國    98    年    5     月    19    日
                                書記官  吳韻芳


司法院資訊處製作；財團法人民間司法改革基金會備份。
